臺灣臺南地方法院民事判決
109年度簡上字第255號
上  訴  人  莊嘉汶
被  上訴人  簡嘉明
            卓裕淞
上列當事人間請求損害賠償事件，上訴人對於民國109年8月19日
本院新市簡易庭109年度新簡字第305號民事判決提起上訴，本院
於民國110年1月13日言詞辯論終結，判決如下：
    主      文
原判決關於駁回上訴人後開第二項之訴部分及訴訟費用之裁判均
廢棄。
被上訴人應再連帶給付上訴人新臺幣貳萬元，及自民國一百零八
年四月二十二日起至清償日止，按週年利率百分之五計算之利息
。
其餘上訴駁回。
第一審（確定部分除外）、二審訴訟費用，由上訴人負擔十分之
八，餘由被上訴人連帶負擔。
    事實及理由
一、上訴人方面
  ㈠聲明：⒈原判決關於駁回後開第2項之訴部分廢棄。⒉被上訴人
    應再連帶給付上訴人新臺幣(下同)100,000元，及自民國108
    年4月22日起至清償日止，按週年利率5％計算之利息。
  ㈡陳述：除與原判決記載相同者，茲引用外。上訴人補稱：其
    已因應訴耗費時間、精力及金錢而內心煎熬，被上訴人竟又
    聯合同事企圖串證並排擠上訴人，顯無悔意且未曾向其致歉
    或賠償損害，使上訴人終日鬱鬱寡歡而受有極大痛苦；上訴
    人迄今仍會於遇到類似情境時受到驚嚇，上訴人妻子也受到
    此事件所產生壓力影響，必須進行人工流產手術；上訴人因
    必須支付家庭開銷及貸款，強忍著恐懼而繼續在原公司工作
    ，原審判決結果讓上訴人深覺蒙受二度傷害，爰提起上訴請
    求被上訴人應再連帶賠償100,000元等語。
二、被上訴人甲○○未於言詞辯論期日到庭，亦未提出書狀為任何
    陳述或答辯。被上訴人乙○○則為答辯聲明及陳述如下：
  ㈠聲明：上訴駁回。
  ㈡陳述：除與原判決記載相同者，茲引用之外。被上訴人乙○○
    補稱：上訴人所述於職場遭排擠霸凌等情節皆非屬實，其餘
    損害亦與本件侵權行為無因果關係，故本件上訴為無理由等
    語。
三、兩造不爭執事實
　㈠兩造是在寶嘉畜產公司上班的同事，被上訴人因不滿上訴人
    在公司到處說人是非，共同基於恐嚇危害安全及公然侮辱的
    犯意聯絡，於107年10月8日19時前往上訴人工作地點，除被
    上訴人甲○○手持實心鐵勾指向上訴人外，兩人並以臺語對上
    訴人恫稱：「幹你娘，操雞掰，你很囂張阿，我不要走阿，
    我現在就打死你」、「你很囂張阿，你跟裡面的同事都不合
    ，是怎樣，信不信我現在就打死你，叫我同事劉艾真出來講
    都一樣，兩個都一併處理。」等語；嗣被上訴人雖因同事余
    宗城與洪聖義阻止而離開現場，約20分鐘後卻又回到現場再
    次以「你很囂張阿！你跟裡面某些同事都不合，是怎樣，信
    不信我現在就打死你」等言語恫嚇上訴人，使上訴人心生畏
    懼而足以危害其生命及身體安全。
　㈡上訴人因遭被上訴人施以上述職場暴力霸凌行為而受有精神
    上損害，前往衛生福利部新營醫院精神科就診，經診斷有非
    物質或已知生理狀況引起的其他失眠症、非急性壓力反應等
    症狀。
四、兩造間爭執事項
　　上訴人得否再請求被上訴人連帶賠償100,000元，及自108年
    4月22日起至清償日止，按週年利率5％計算之利息？
五、本院得心證理由
　㈠因故意或過失不法侵害他人之權利者，負損害賠償責任；數
    人共同不法侵害他人之權利者，連帶負損害賠償責任；不法
    侵害他人之身體、健康，被害人雖非財產上之損害，亦得請
    求賠償相當之金額；民法第184條第1項前段、第185條第1項
    前段、第195條第1項前段分別定有明文。
　㈡被上訴人共同故意以上述暴力行為侵害上訴人，使上訴人因
    此產生非物質或已知生理狀況引起的其他失眠症、非急性壓
    力反應等症狀，自應依前揭法律規定，連帶賠償上訴人所受
    財產上及非財產上損害。除原審判決被上訴人應賠償醫療費
    用800元及精神慰撫金40,000元(共40,800元)、原審判決上
    訴人請求精神慰撫金260,000元為無理由部分（按：原審判
    決上訴人得請求精神慰撫金40,000元＋原審判決上訴人不得
    請求精神慰撫金未經上訴部分260,000元＋原審判決上訴人不
    得請求精神慰撫金經上訴部分100,000元＝上訴人於原審請求
    賠償精神慰撫金總額400,000元），因兩造均未上訴而確定
    外，茲就上訴人請求被上訴人應再連帶賠償精神上損害100,
    000元部分，論述如下：
　　⒈精神上所受損害與財產上所受損害不同，實際上難以回復
      損害發生前的原狀，故被害人受有精神上損害時，並非得
      請求回復原狀，而係得請求賠償相當金額。所謂相當金額
      ，實務向來認為得斟酌雙方身分、地位及加害程度等全部
      相關情狀核定之。
　　⒉上訴人雖以前詞主張被上訴人應再賠償精神慰撫金100,000
      元，惟依民事訴訟法第277條前段規定，上訴人應就對其
      有利之事實負舉證責任，上訴人未就上述主張事實提出任
      何證據，本難率信為真。況上訴人所述情節（遭聯合排擠
      霸凌等）與本件侵權行為應屬不同基礎事實，自亦不能於
      本件訴訟中據以主張原審所判精神慰撫金過低。然上訴人
      既已指摘原審所判精神慰撫金數額過低，本院當仍應於此
      範圍內審酌其上訴有無理由。
　　⒊原審認上訴人得請求精神慰撫金數額以40,000元為當，固
      非無見。惟被上訴人甲○○108年度薪資應為9,000元（見原
      審卷第57頁），原審誤載為8,000元，尚有未合。被上訴
      人甲○○手持實心鐵勾指向上訴人，足使上訴人感覺生命身
      體健康受到嚴重威脅，參以上訴人因此產生非物質或已知
      生理狀況引起的其他失眠症、非急性壓力反應等狀況，可
      知其所受精神上損害非屬輕微，原審僅准許上訴人得請求
      精神慰撫金40,000元，確實難認已足以填補慰藉上訴人因
      此所受精神上損害。從而，本院審酌兩造學歷及經濟能力
      （上訴人為大學畢業、108年度薪資所得384,000元、名下
      有汽機車各1輛；被上訴人乙○○係國中畢業，108年度薪資
      所得600,000元、名下無財產、有3名子女須扶養；被上訴
      人甲○○係高職肄業、108年度薪資所得9,000元、名下無財
      產，無其他人須扶養）與上訴人所受損害等全部情狀，認
      被上訴人應再連帶給付上訴人精神慰撫金20,000元，較為
      適當。上訴人逾此部分所為主張（即請求被上訴人應再連
      帶給付精神慰撫金80,000元部分），則尚非有據。
　　⒋本件係因侵權行為損害賠償所發生之債，未定有給付期限
      ，依民法第203條、第229條第2項、第233條第1項前段等
      規定，上訴人得請求按法定利率計算之遲延利息（即自起
      訴狀繕本送達翌日起至清償日止，按週年利率5％計算之利
      息）。被上訴人乙○○及甲○○分別於108年4月9日、108年4
      月11日經合法補充送達及寄存送達（見原審附民卷第23頁
      及第25頁），故上訴人請求連帶給付自108年4月22日起至
      清償日止，按週年利率5％計算之利息，核與上述法律規定
      相符，應予准許。
六、綜上所述，上訴人依侵權行為之法律關係，請求被上訴人應
    再連帶給付20,000元，及自108年4月22日起至清償日止，按
    週年利率5％計算之利息，為有理由，應予准許。原審就此部
    分為上訴人敗訴之判決，尚有未洽。上訴意旨就此部分指摘
    原判決不當，求予廢棄改判，為有理由，爰由本院予以廢棄
    改判如主文第2項所示。其依侵權行為請求被上訴人應再連
    帶給付80,000元，及自108年4月22日起至清償日止，按週年
    利率5％計算之利息，則非有據，應予駁回。原審就該部分為
    上訴人敗訴之判決，並無不合。上訴人就該部分指摘原判決
    不當，求予廢棄改判，為無理由，應予駁回。
七、據上論結，本件上訴一部為有理由、一部為無理由，依民事
    訴訟法第436條之1第3項、第450條、第449條第1項、第79條
    、第85條第2項判決如主文。
中　　華　　民　　國　　110 　年　　1 　　月　　27　　日
              民事第五庭審判長法　官　劉秀君
                              法　官　林勳煜
                              法　官　陳谷鴻
以上正本證明與原本無異。   
本判決不得上訴。
中　　華　　民　　國　　110 　年　　1 　　月　　27　　日
                             書記官  曾盈靜